【裁判字號】    89,訴,352
【裁判日期】    900829
【裁判案由】    侵權行為損害賠償
【裁判全文】
臺灣花蓮地方法院民事判決  八十九年度訴字第三五二號
    原      告  甲○○
    被      告  乙○○
右當事人間請求損害賠償事件，本院判決如左：
    主    文
被告應給付原告新臺幣壹拾貳萬伍仟肆佰元，及自民國八十九年一月二十日起至清償
日止，按週年利率百分之五計算之利息。
原告其餘之訴駁回。
訴訟費用由被告負擔百分之十；餘由原告負擔。
    事    實
甲、原告方面：
  一、聲明：被告應給付原告新臺幣一百四十七萬三千元，並自八十七年肇事發生之
      日起至清償日止，按法定利率計算之利息。
  二、陳述：
    (一)原告於民國八十七年七月十九日下午四時許，乘坐由訴外人林哲民駕駛車號Ｈ
      ＹＷ—五０三號機車，行經第九號省道由北往南方向行駛，途經該公路一九五
      公里處，即花蓮縣新城鄉○○道路北端南下車道三岔路口，因林哲民之同事即
      訴外人邱鴻起與另一機車駕駛人張淵圳亦騎乘機車行經該處，見該處交通燈光
      號誌由黃燈轉為紅燈，不知該燈號仍可直行於外環道，乃緩緩煞車停於燈光號
      誌之行人穿越道前，林哲民未注意車前狀況，未見邱鴻起與張淵圳所騎乘之機
      車已停止於紅燈號誌前，竟由後追撞邱鴻起所騎乘之機車後側，致使原告甲○
      ○倒於地，適有被告乙○○駕駛車號ＧＵ—一四三號營業用大貨車行經該路口
      ，疏於注意，竟以時速約五十幾公里之車速往前行駛，待發現原告因遭撞擊到
      地後，遂反應不即雖迅將大貨車往左偏駛，仍不慎使其所駕駛之大貨車右後車
      輪擦撞原告之左腳，導致原告受有左腳距骨骨折、左跟骨骨折、左小腿膣室症
      候群等傷害。被告上開過失傷害行為，業經臺灣花蓮地方法院檢察署以八十八
      年度偵字第一九七五號起訴在案，並經臺灣花蓮地方法院八十八年度交易字第
      一七五號刑事判決，以被告從事業務之人，因業務上過失傷害人，處拘役五十
      日，得易科罰金；復經上訴臺灣高等法院花蓮分院，而以八十九年度交上易字
      第四十五號駁回上訴而告確定，被告過失傷害之行為，洵堪認定。
    (二)原告因被告之過失行為導致殘障，爰依據侵權行為法律關係請求被告給付之金
      額如左：
      八十七年七月十九日至八十七年九月二十一日止，支出看護費用每日新臺幣
        （下同）一千元，共六十三日，總計六萬三千元。
      家人從台北到花蓮往返探望之花費及住院期間之開銷共十一萬元。
      因被告之行為導致原告留存輕度肢障之殘障，日後恐有復健之必要，故請求
        復健醫療費用三十萬元。
      因本件車禍後原告失業，又致使婚姻破裂，妻子出走，丟下四歲女兒，而被
        告肇事迄今，既未登門表示慰問之意，更避不見面，爰請求慰撫金一百萬元
        ，以資慰藉。
  三、證據：提出(一)財團法人臺灣基督教門諾會醫院及國軍花蓮總醫院附設民眾診療
      服務處診斷證明書各一紙、(二)國防部令、(三)中華民國身心障礙手冊影本一紙、
      (四)照片四張、(五)臺灣花蓮地方法院八十八年度交易字第一七五號刑事判決影本
      一份、(六)臺北縣三重市後備軍人體格複檢通知單影本一紙、(七)國寶人壽保險股
      份有限公司函影本一紙。
乙、被告方面：
  一、聲明：駁回原告之訴。
  二、陳述：
    (一)當時車禍情形是原告撞到前面車輛倒地後受傷，而非被告撞到原告，而且原告
      於車禍發生時並沒有明顯外傷，只說腳很痛，如果真的是被大卡車壓到，不可
      能只有這樣的傷勢。
    (二)原告當時仍在軍中服役，沒有太多的支出，就原告請求關於看護費用六萬三千
      元部分，沒有意見。住院期間的開銷同意支付一半，另外復健所需費用，僅願
      意賠償十萬元。至於原告請求慰撫金一百萬元，實在過高，請求法院酌減。
  三、證據：未提出證據。
丙、本院依職權調閱臺灣高等法院花蓮分院八十九年度交上易字第四十五號刑事卷宗
    全卷（內含本院八十八年度交易字第一七五號刑事卷宗、臺灣花蓮地方法院檢察
    署八十八年度偵字第一九七五號偵查卷宗）。
    理    由
一、按訴狀送達後，原告不得將原訴變更或追加他訴。但有下列各款情形之一者，不
    在此限：(二)擴張或減縮應受判決事項之聲明者，民事訴訟法第二百五十五條第一
    項第一項第三款定有明文。查原告於八十九年一月十九日向本院刑事庭提起八十
    九年度附民字第六號刑事附帶民事訴訟，請求被告給付一百五十萬元及遲延利息
    ，該起訴狀並於當日由被告簽收，此有上開刑事附帶民事卷宗可稽，嗣原告於本
    院九十年八月十五日言詞辯論期日時，將請求之金額更改為一百四十七萬三千元
    ，核屬減縮應受判決事項之聲明，依首開規定乃法之所許，合先敘明。
二、本件原告主張被告於八十七年七月十九日下午四時許，駕駛車號ＧＵ—一四三號
    營業用大貨車行經第九號省道由北往南方向一九五公里處，即花蓮縣新城鄉○○
    道路北端南下車道三岔路口時，未注意原告因乘坐林哲民駕駛之ＨＥＤ—八九二
    號機車追撞前方由邱鴻起所騎乘之機車而倒地，竟仍以時速約五十幾公里之車速
    往前行駛，待發現原告因遭撞擊倒地後，遂反應不即，雖已將大貨車往左偏駛，
    仍不慎使其所駕駛之大貨車右後車輪擦撞原告之左腳，導致原告受有左腳距骨骨
    折、左跟骨骨折、左小腿膣室症候群等傷害，並經本院八十八年交易字第一七五
    號刑事判決，以被告從事業務之人，因業務上之過失傷害人，處拘役五十日，嗣
    經臺灣高等法院花蓮分院八十九年度交上易字第四十五號刑事判決駁回上訴確定
    等事實，業據原告提出財團法人臺灣基督教門諾會醫院及國軍花蓮總醫院附設民
    眾診療服務處診斷證明書、照片為證，並經本院調閱臺灣高等法八十九年度交上
    易字第四十五號刑事卷宗，核閱屬實；而被告對於發生上開車禍之事實並不否認
    ，僅辯稱原告與有過失等語，是原告主張之上開事實，自得信為真實。
三、按汽車行進行人穿越道前，應減速慢行；汽車在同一車道行駛時，除超越前車外
    ，後車與前車之間應保持隨時可以煞停之距離；汽車行駛時，駕駛人應注意車前
    狀況，並隨使採取必要之安全措施，道路交通安全規則第一百零三條、第九十四
    條第一項，分別定有明文。查被告依當時情形並無不能注意之情事，竟疏未注意
    車前狀況，且未與同車道前行之機車保持隨時可以煞停之距離，行駛至行人穿越
    道前，亦未減速慢行，猶以時速五十幾公里之車速前進，以致肇事使原告受有如
    上所述之傷害，此有診斷證明書、現場照片及道路交通事故調查表附於前開調閱
    卷宗內之偵查卷可查，復為前揭刑事確定判決認定之事實，是被告對於本件車禍
    之發生，自有過失，縱使原告與有過失，亦無礙被告過失責任之認定。惟關於原
    告對於本件車禍之過失責任比例，查原告係搭乘由林哲民駕駛之ＨＥＤ—八九二
    號機車行經上述肇事地點，因林哲民疏於注意車前狀況，未保持安全距離，亦未
    察覺前方由邱鴻起及張淵圳駕駛之車輛已停止於紅燈號誌前，竟由後追撞由邱鴻
    起駕駛之ＨＹＷ—五０三號機車，才致使原告倒地。是以，本院認為林哲民對於
    本件車禍之發生，亦有過失責任，經審酌上開肇事情形及違反注意義務之情形，
    被告對於本件車禍應負百分之三十之過失責任，而林哲民應負百分之七十之過失
    責任。次按，損害之發生或擴大，被害人與有過失者，法院得減輕賠償金額，或
    免除之；而該項規定，於被害人之代理人或使用人與有過失者，準用之，民法第
    二百十七條第一項、第三項分別定有明文。修正之民法第二百十七條第三項之規
    定，於民法債編修正施行前被害人之代理人或使用人與有過之者，亦適用之，民
    法債編施行法第十四條第三項定有明文。本件車禍發生於民法債編修正施行前，
    然依上開規定仍有該條之適用，且原告既由其友人林哲民載乘，則林哲民雖非原
    告之代理人，但可視為使用人，茲林哲民就車禍之發生既與被告同有過失，則林
    哲民之過失應視同原告之過失，自應參照上開說明，准為過失相抵。從而，原告
    對於本件車禍之發生，亦應負擔百分之七十之過失責任。
四、按因故意或過失，不法侵害他人之權利者，負損害賠償責任；不法侵害他人之身
    體或健康者，對於被害人因此喪失或減少勞動能力或增加生活上之需要時，應負
    損害賠償責任；又不法侵害他人之身體、健康、名譽、自由、信用、隱私、貞操
    ，或不法侵害其他人格法益而情節重大者，被害人雖非財產上之損害，亦得請求
    賠償相當之金額。民法第一百八十四條第一項前段、第一百九十三條第一項、第
    一百九十五條第一項，分別訂有明文。原告因被告上開過失行為，致使受有上述
    之傷害，既經認定如前，則被告不法侵害原告之權利，且原告所受之傷害與被告
    之過失行為之間具有因果關係，被告即應依上開規定負侵權行為損害賠償責任，
    茲就原告請求之金額，審酌如左：
    (一)增加生活上支出部分：
      看護費用六萬三千元部分
        原告主張因本件車禍受有傷害，於八十七年七月十九日至八十七年九月二十
        一日之住院期間，雇用看護人員加以照顧，每日一千元，共六十三日，總計
        增加生活上之支出六萬三千元，業為原告自認在案，則原告主張被告應給付
        看護費用六萬三千元，即有理由，而予採信。
      家人從台北到花蓮往返探望之花費及住院期間之開銷十一萬元部分
        按當事人主張之事實，經他造於準備書狀內或嚴詞辯論時或在受命法官、受
        託法官前自認者，無庸舉證，民事訴訟法第二百七十九條第一項訂有明文。
        原告主張因本件車禍受有傷害，而增加支出家人之探望交通費及住院期間之
        開銷，業經被告於本院言詞辯論時自認願意給付原告此部分費用之半數，即
        五萬五千元，此有本院九十年八月十五日之言詞辯論筆錄，附卷可稽。是依
        據前開規定，原告對於此部分即無庸舉證，而應認原告此部分主張有理由。
        至於超過該部分之數額，原告應依據民事訴訟第二百七十七條之規定，就此
        有利於己之事實負舉證責任，惟原告未能舉證證明其增加生活上支出確有超
        過五萬五千元之情形，是以，原告請求超過五萬五千元之部分，應即認為無
        理由，不予採認。
      復健費用三十萬元部分
        同上所述，被告於本院言詞辯論時自認應給付原告復健費用十萬元，則原告
        此部分之請求，應即認為有理由；至於超過十萬元部分，原告既未能舉證證
        明其確實有必要接受超過十萬元之復健，則此部分之請求，亦不應採信。
    (二)慰撫金一百萬元部分：
      原告請求被告給付慰撫金一百萬元，被告則辯稱慰撫金過高等語。經查，原告
      於本件車禍發生當時為現役軍人，其受有前開所述之傷害而住院長達六十三日
      ，又因本次車禍導致輕度肢障之殘廢結果，此有身心障礙手冊在卷可查，對於
      正值青春年少之原告而言，其必受有相當精神上之痛苦。又斟酌被告現在沒有
      固定的工作，收入並不穩定，於發生時已盡力避免車禍之發生等情，本院認原
      告請求慰撫金一百萬元，實屬過高，應酌減為二十萬元，當屬公允，逾此部分
      之請求，則屬無理。
五、綜上所述，原告得請求被告給付之損害賠償金額總計為四十一萬八千元，惟原告
    對於本件車禍之發生與有過失，業如上述，而被告對於本件車禍之發生僅應負擔
    百分之三十過失責任，經依上開比例減輕被告之賠償責任應為十二萬五千四百元
    。至於原告請求遲延利息，雖主張應自本件車禍發生之日即八十七年七月十九日
    起算，惟按給付無確定期限者，債務人於債權人得請求給付時，經其催告而未為
    給付，自受催告時起，負遲延責任。其經債權人起訴而送達訴狀，或依督促程序
    送達支付命令，或為其他相類之行為者，與催告有同一之效力，民法第二百二十
    九條第二項定有明文。本件原告固自侵權行為發生之後取得損害賠償請求權，然
    該債權並未定有履行期，自應依據上開規定自催告債務人時起始負遲延責任。經
    查，被告於八十九年一月十九日當庭收受原告之刑事附帶民事起訴狀，此有本院
    八十九年附民字第六號卷宗可查，而訴狀之送達或收授與催告有同一效力，是以
    ，被告自收受該起訴狀之翌日起即八十九年一月二十日，始應負遲延給付之責任
    。從而，原告依據侵權行為之法律關係，請求被告應給付十二萬五千四百元及自
    八十九年一月二十日起至清償日止，按週年利率百分之五計算之利息，為有理由
    ，應予准許，逾此部分之請求，則無理由，應予駁回。
六、據上論結，原告之訴無一部有理由，一部無理由，依民事訴訟法第七十九條但書
    ，判決如主文。
中      華      民      國    九十      年      八      月    二十九    日
                        臺灣花蓮地方法院民事庭
~B審判長法官  陳心弘
~B法      官  林麗玉
~B法      官  余明賢
右為正本，係照原本作成。
如對本判決不服，應於送達後廿日內，向本院提出上訴狀（應抄附繕本）。
~B法院書記官  林香君
中      華      民      國    九十      年      八      月    三十一    日


司法院資訊處製作；財團法人民間司法改革基金會備份。
